臺灣高等法院刑事判決                              九十年度上重訴字第五二號
    上  訴  人
    即  被  告  戊○○
    選任辯護人  王聰明律師
    上  訴  人
    即  被  告  丁○○
    指定辯護人  本院甲○辯護人
右上訴人因殺人等案件，不服臺灣台北地方法院八十九年度重訴字第三０號，中華民
國九十年九月六日第一審判決（起訴案號：台灣台北地方法院檢察署八十九年度偵字
第一八四六號號；移送併辨案號：台灣台北地方法院檢察署八十九年度偵字第二一九
七九號），提起上訴，本院判決如左：
    主      文
上訴駁回。
    事      實
一、緣戊○○、丁○○與張耀華均係舊識，三人於八十八年十一月三十日凌晨五時許
    ，在台北市○○街四十五巷二十一號友人連志平住處飲酒、閒聊（均未至心神喪
    失或精神耗弱之程度），隨後於同日上午七時五十分許，由連志平駕駛車號EW─
    ０八二七號自用小客車，搭載戊○○（坐於左後座）與丁○○（坐於右後座）送
    張耀華（坐於右前座）至台北市松山機場，欲搭乘飛機返回花蓮，於車行途中，
    戊○○與張耀華因細故發生爭吵，嗣於同日上午八時許，當車行經台北市○○○
    路○段三三三號前時，詎戊○○竟因不甘張耀華以「你是在做什麼爛鳥兄弟（閩
    南語）」等語相譏，遂頓萌殺人之犯意，將其所持其比利時FN  HERSTAL廠製
    BROWNING型制式口徑9MM半自動手槍（槍枝管制編號0000000000）。
    之滑套拉開上膛（此時掉落子彈一顆，嗣由員警於該EW─０八二七號自用小客車
    內查扣），並打開保險，而自左後座射擊坐於右前座之張耀華之頭顱後枕部一槍
    ，致張耀華後枕部骨折出血、腦損傷，經連志平送醫急救，於同日上午九時十八
    分許不治死亡。戊○○則夥同丁○○逃離現場。
二、丁○○於八十八年十月間某日，在台北縣板橋市友人陳明雄開設之葬儀社內，見
    陳明雄所有其本人之身分證影本一紙放置於桌上，思及得以之偽造國民身分證使
    用，竟意圖為自己不法之所有，利用陳明雄不注意之際，竊取該身分證影本一紙
    ，得手後隨身攜帶。迨於八十八年十一月三十日張耀華命案發生之後，丁○○亟
    須偽造證件逃避警方之追緝，乃於同年十二月間某日，透過報紙登載之廣告，與
    某真實姓名年籍不詳之四十歲左右男子取得聯繫而與之基於共同之犯意聯絡，由
    丁○○在台北市新生高架橋下附近，交付前開竊得之國民身分證影本一紙、其本
    人之照片一張及新台幣三萬元予上揭男子，供其依據上開國民身分證影本所載陳
    明雄之年籍資料，貼上丁○○之照片而偽造「陳明雄」國民身分證一枚後，於八
    十九年一月中旬某日，在台北市○○○路交付該偽造完成之國民身分證予丁○○
    ，足以生損害於陳明雄及戶政機關對於身分證件管理之正確性。
三、丁○○明知手槍、子彈均屬於槍砲彈藥刀械管制條例第四條所規範之槍砲、彈藥
    ，非經中央主管機關許可，不得持有、寄藏，其於八十九年九月十五日凌晨一、
    二時許，在台北市○○○路四百九十九巷二弄二號四樓頂戊○○租賃之居所樓下
    一樓，因戊○○當日身著運動長褲，不方便攜帶手槍、子彈，仍將其持有之上開
    比利時制式手槍一支及口徑9MM制式半自動手槍子彈二十二發，交予丁○○保管
    ，丁○○竟基於寄藏手槍、子彈之犯意，應允替戊○○保管前上槍枝、子彈，仍
    將該槍枝插於腰際（含彈匣內之十二顆子彈），以上衣遮蓋，另十顆子彈則置於
    其上衣右口袋內；嗣於同日夜間九時許，丁○○與戊○○在台北市○○○路二段
    七十六號「浪漫一生西餐廳」玩樂時，遇警臨檢，丁○○為警盤查而查獲，當場
    扣得前開比利時制式手槍一支及口徑9MM制式半自動手槍子彈二十二發；戊○○
    則趁隙逃逸，迨至同月十八日上午十時許，始於新竹市○○路、光復路口加油站
    前為警查獲。
四、丁○○為警逮捕之後，為避免員警得悉其真實身分，即持前開偽造之「陳明雄」
    國民身分證冒名應訊而行使該偽造之特種文書，且於同日（即八十九年九月十五
    日）夜間十時二十分許，基於單一偽造署押之犯罪決意，在台北市政府警察局中
    山分局長春路派出所接受偵訊時，於偵訊筆錄上偽造「陳明雄」之署押一枚及按
    捺指印九枚，足以生損害於陳明雄及司法警察偵辦刑事案件之正確性，嗣因員警
    調閱陳明雄之口卡比對不符，始識破其冒名應訊，並扣得右開偽造之國民身分證
    一張。
五、案經臺北市政府警察局中山分局報請台灣台北地方法院檢察署檢察官偵查起訴（
    八十九年度偵字第一八四六號）及台北市政府警察局報請台灣台北地方法院檢察
    署檢察官移送併辦（八十九年度偵字第二一九七九號）。
    理      由
壹、被告戊○○部分：
    一、訊據上訴人即被告戊○○固坦承被害人張耀華係遭伊於上開時、地以前揭比
        利時制式手槍所擊斃，惟否認有殺人犯行，辯稱：伊射擊張耀華所用手槍原
        係張耀華所有，當天張耀華在連志平家與丁○○吵架，朝丁○○開二槍，均
        未擊發，伊才將槍搶下，伊當時有喝酒，張耀華係伊之好友，伊沒有必要為
        一句話就打死他，況伊打死張耀華後，還對他的屍體說抱歉，並叫連志平送
        他就醫，伊並無殺害張耀華之故意云云。經查：
        (一)被告戊○○於上開時、地，以扣案之比利時制式手槍擊斃被害人張耀華之
          事實，迭據被告戊○○、丁○○及證人連志平，於警訊、偵查及原審訊問
          時，供陳及證述綦詳，並有比利時制式手槍一支、於EW─０八二七號自用
          小客車內扣得之子彈一顆、彈殼一顆、於被害人張耀華頭顱內取出之彈頭
          一顆等扣案可證。
        (二)扣押之九０手槍一支（槍枝管制編號0000000000），經鑑定結果，係比利
    時FN  HERSTAL廠製BROWNING型制式口徑9MM半自動手槍，槍號磨滅過深無
          法重現，槍管內具四條右旋來復線，機械性能良好，認具殺傷力，此有內
          政部警政署刑事警察局八十九年九月十六日刑鑑字第一三七三七一號鑑驗
          通知書附卷可稽（偵字第一八四六二號卷第四十二頁）；扣案之子彈、彈
          殼、彈頭，經送鑑定結果，認為九厘米手槍子彈一顆，係制式口徑九mm子
          彈【彈底標記為'CBC-95-9mm'】，認具殺傷力，九厘米子彈彈殼一顆，係
          已擊發過之制式口徑九mm彈殼【彈底標記為'CBC-95-9mm'】，子彈頭一顆
          ，係經撞擊嚴重變形之制式口徑9mm銅包衣彈頭，其上僅剩三條已遭磨滅
          之右旋來復線，此亦有內政部警政署刑事警察局八十八年十二月八日刑鑑
          字第一二九０八０號鑑驗通知書影本在卷可憑（原審卷第九十五頁、第二
          二三頁）；而有關「丁○○持有槍彈案」之槍支管制編號0000000000手槍
          試射彈殼，經與台北市政府警察局大安分局於八十八年十二月三日北市（
          八八）鑑字第二一九及二二五號刑事案件證物採驗紀錄表送鑑之「張耀華
          遭槍擊致死案」彈殼一顆比對結果，其紋痕特徵相吻合，認係該槍所擊發
          ，此有內政部警政署刑事警察局八十九年九月二十二日（八九）刑鑑字第
          一四０四三五號函影本在卷可查（偵字第一八四六二號卷第四十三頁）。
        (三)被害人張耀華之死亡年月日時「八十八年十一月三十日上午九時十八分」
          、死亡原因「頭部槍擊死亡」，台灣台北地方法院檢察署八十八年十二月
          三日相驗屍體證明書一紙記載甚明（相字卷第十八頁），再本件經送法務
          部法醫研究所鑑定結果，認為「死者張耀華，男，二十八歲，被近距離手
          槍擊中後枕部骨折出血腦損傷死亡。他殺。」，此有該所（八八）法醫所
          醫鑑字第一三三號鑑定書一件附卷可稽（相字卷第八十四頁至第九十一頁
          ）。
        (四)按以制式手槍於近距離持手槍朝他人頭部射擊，將造成他人死亡之結果，
          此為常人所能預見，被告戊○○竟仍持上開比利時制式手槍，於EW─０八
          二七號自小客車之左後座，朝坐於同車右前座之被害人張耀華之頭顱後方
          射擊，其係明知所為將造成被害人張耀華死亡，仍著手實施該項行為，而
          具有殺害被害人張耀華之故意至明。被告戊○○雖辯稱：當時伊喝酒甚多
          ，已不醒人事。辯護人亦認為被告當時已酒醉，係失手傷人，應屬過失致
          人於死，或為精神耗弱之人等語為被告辯護。惟查：
          (1)被告戊○○於搭乘EW─０八二七號自小客車前，迄槍殺被害人張耀華之
            時，均持續與被害人張耀華爭吵，嗣因一時氣憤，始持槍朝被害人張耀
            華之後腦射擊等情，業據被告戊○○於警訊供稱：「當時張耀華取出一
            把九０手槍，當場玩弄，我看張耀華有醉意，我即上前將該把九０手槍
            搶下，帶在身上，隨即發生口角，我就叫張耀華回去花蓮，但是當時叫
            不到計程車，所以連志平駕駛其所有之自小客車車號EW─０八二七號載
            我及丁○○、張耀華往台北松山機場，當時由連志平駕駛，張耀華坐於
            右前座，丁○○坐於車右後座，我則乘坐於左後座，一路上張耀華與我
            繼續發生口角，所以，我就持張耀華前為我搶下之九０手槍往張耀華後
            腦射擊」等情（原審卷第三十七頁背面），其並於偵查中供稱：「槍就
            被我們搶下來，一直放在我身上，後來我們四人要往松山機場途中，張
            （指被害人張耀華）在車上一直罵我，一時氣憤，就往他頭上開一槍，
            應該是後腦部位。」等語（偵字第一八四六二號卷第四十頁），核與被
            告丁○○於原審所稱：「當時在上連志平車子之前，張耀華就跟龍（指
            被告戊○○）有起口角爭執，在連志平開車途中，張耀華一直在罵龍（
            指被告戊○○）」（原審卷第二七七頁），以及證人連志平於警訊證稱
            ：「不料在車上『小龍（指被告戊○○）』、『耀華（指被害人張耀華
            ）』二人又因鬥嘴，而使『小龍』持槍將『耀華』槍擊致死。」（同上
            相驗卷第九頁）等情相符，足認被告戊○○係與被害人張耀華口角爭執
            ，一時氣憤，乃持槍將之射殺，而非於酒醉中無意識擊發槍枝。
          (2)扣案比利時制式手槍乃九０半自動手槍，須先拉滑套上膛，再開保險，
            始得擊發，僅於拉滑套時可能掉落未擊發子彈，不可能於射擊時掉出未
            擊發子彈等情，業據證人即台北市政府警察局士林分局刑事組偵查員許
            祿山於原審證述屬實（原審卷卷第一八二頁至第一八四頁）；參以本件
            命案發生後，員警除於EW─０八二七號自小客車內查獲彈殼一枚之外，
     並另扣得未擊發之口徑9MM半自動手槍一顆之事實，亦有上開子彈一顆
            扣案可稽，堪認被告戊○○於起意殺害被害人張耀華之際，應曾將扣案
            比利時制式手槍之滑套拉開上膛（此時掉落子彈一顆），並打開該手槍
            之保險無訛，苟被告戊○○當時若業因酒醉而達於行動控制能力全然喪
            失或顯然減退之狀態，又豈能做出拉滑套、上保險等精細動作？
          (3)被告戊○○於槍殺被害人張耀華之後，隨即向被害人張耀華之屍體抱歉
            ，並旋與被告丁○○逃離現場等情，業據被告二人及證人連志平一致陳
            述在卷，則被告戊○○於行兇之際，若確因酒醉而達於是非辨別能力全
            然喪失或顯然減退之地步，其又何有即向被害人張耀華之屍體抱歉，並
            做出應立即逃離現場之判斷之可能？
          (4)又影響血中酒精代謝速率之因素極多，由於個人體質互異，在同一濃度
            下，精神狀態受影響之程度亦不相同，故而無法僅由濃度推論其是否達
            到精神耗弱之程度。本件被告戊○○於行為時固有飲酒，惟其當時意識
            清楚，有如前述，辯護人引其他個案（本院卷第二一六頁至第二一九頁
        ），與本件情事不同，不可相提併論。至於證人連志平警訊稱：被告龍
            德明因有醉意，故未借車予被告戊○○云云（相字卷第九頁），惟當時
            被告戊○○並未經酒測，究不能以證人連志平個人推測之詞遽予認定被
            告戊○○已酒醉。辯護人聲請再為傳喚證人乙○○，以證明被告戊○○
            飲酒之情況乙節，即無調查之必要，併此敘明。
          綜上，被告戊○○有殺人之故意至明，且其飲酒未達心神喪失或精神耗弱
          之程度。
        (五)被告戊○○又辯稱：伊槍殺被害人張耀華所用手槍係被害人張耀華所有，
          當天被害人張耀華在證人連志平家與被告丁○○吵架，曾持該手槍朝被告
          丁○○射擊二槍，惟均未擊發，惟查：
          (1)被告戊○○早在槍殺被害人張耀華之前之八十八年十月間，即曾持扣案
            比利時制式手槍一支，與被告丁○○共赴新竹市客雅山公墓附近，替渠
            等友人案外人葉國淼向案外人顏嘉佑催討賭債，並取得十萬元等情，業
            據被告戊○○及丁○○於警訊時分別供述明確（警訊筆錄影本附於原審
            卷第三十八頁反面、第三十九頁、偵字第二一九七九號卷第八頁、第六
            十頁、第八十一頁、第八十二頁），苟扣案比利時制式手槍係被告龍德
            明於八十八年十一月三十日，始自被害人張耀華取得，被告戊○○、陳
            清龍豈有早於同年十月間，即持該把手槍犯案之可能？
          (2)被害人張耀華雖曾於八十八年十一月三十日上午七時許，在證人連志平
            家中，因略有醉意而與被告戊○○鬥嘴，然彼此間並未發生打鬥，當日
            被害人張耀華亦未取出任何手槍等情，業據證人連志平於警訊及原審調
            查時證述明確（相字卷第七頁至第十頁、第四十二頁至第四十三頁；原
            審卷第七十一頁至第七十二頁、第一百十四頁至第一百十九頁）。
          (3)當日，連志平駕駛EW─０八二七號自小客車，搭載被告戊○○、丁○○
            及張耀華前往松山機場，欲送張耀華搭機返回花蓮地區時，於車內發生
            本件命案，業據被告二人及證人連志平一致陳述屬實，加以被告戊○○
            及丁○○均未指出張耀華原有何將該支手槍出借、或交由渠二人保管，
            或於前往機場途中藏匿他處之計劃，則扣案比利時制式手槍苟係張耀華
            所有，於目前國人搭乘飛機均須通過金屬檢測門，行李亦須經過儀器掃
            描檢查之情形下，張耀華將如何通過安全檢測，而將該支手槍攜上飛機
            ？
          綜上，被告戊○○槍殺被害人張耀華所用手槍，應係被告戊○○所有，辯
          護人聲請傳喚證人丙○○，以證明丙○○曾目睹張耀華曾持槍槍擊某當舖
          乙節，與前開槍枝究屬誰所有，並無必然關連，自無調查之必要，附此敘
          明。
        (六)按刑法第六十條所規定之「自首」，係以犯人在犯罪未發覺之前，向該管
          公務員告知其犯罪，並不逃避接受裁判為要件。本件被告戊○○於槍殺被
          害人張耀華之後，曾向證人連志平表示：「你去報警，人是我戊○○打死
          的」等情，雖據證人連志平於警訊證述明確（相字卷第八頁反面），然觀
          諸被告戊○○嗣即與被告丁○○逃離現場，並共同持槍多次犯罪，迄八十
          九年九月十五日、同月十八日，始陸續為警查獲等情，堪認被告戊○○初
          無接受刑事裁判之意，揆諸前揭說明，其上開僅具放話性質之陳述，自與
          「自首」之要件不符，附此敘明。
        綜上所述，本件事證明確，被告戊○○所辯，為卸責之詞，不足採信，其犯
        行堪以認定。
貳、被告丁○○部分：
    一、上開事實二、四所載被告丁○○竊取「陳明雄」國民身分證影本，偽造「陳
        明雄」國民身分證，並加以行使，暨冒「陳明雄」之名應訊，偽造「陳明雄
        」之署押，並於偵訊筆錄上捺指印等情，已據其於警訊、偵查、原審及本院
        審理時供承不諱，核與被害人陳明雄於原審證述情節相符（原審卷第七十頁
        ），並有偽造之「陳明雄」國民身分證，以及被告丁○○冒「陳明雄」之名
        應訊之偵訊筆錄在卷可憑（偵字第一八四六二號卷第四頁、第五頁、第八頁
        ），該扣押之「陳明雄」國民身分證，經鑑定結果，「陳明雄」身分證上螢
        光暗記與標準身分證樣張不符，且無浮水印，該身分證判係偽造，此有內政
        部警政署刑事警察局八十九年十二月八日刑鑑字第一九三一四八號鑑驗通知
        書一紙附卷可稽（原審卷第五十九頁），事實明確，被告陳明雄此部分犯行
        堪以認定。
    二、訊據被告丁○○固坦承於八十九年九月十五日凌晨一、二時許，在台北市○
        ○○路四百九十九巷二弄二號四樓頂戊○○租賃之居所樓下一樓，未經許可
        ，受被告戊○○之託，代為寄藏上開比利時制式手槍一支及口徑9MM制式半
        自動手槍子彈二十二發，嗣於同日夜間九時許，在台北市○○○路二段七十
        六號「浪漫一生西餐廳」，為警查獲，並扣押上開槍枝、子彈等情不諱，惟
        辯稱：伊持有該把制式手槍，並未經他案判處罪刑，本件不應再論以未經許
        可，寄藏手槍、子彈云云。經查：
        (一)扣押之槍枝、子彈，經送鑑定結果，該九０手槍一支【槍枝管制編號
          0000000000】，係比利時FN  HERSTAL廠製BROWNING型制式口徑9MM半自動
          手槍，槍號磨滅過深無法重現，槍管內具四條右旋來復線，機械性能良好
          ，認具殺傷力；子彈二十二顆，均係制式口徑9MM之半自動手槍用子彈，
          其彈底標記分別為"FC LU- GER 9MM"【十一顆】、"CBC-9MM-95-"【六顆
          】、"PMC-9MM-"【二顆】、"R-P LUGER 9MM"【一顆】、"AP LUGER 9MM"
          【一顆，經試射】、"ACP 96 9MM"【一顆，經試射】、"G.F.L LUGER 9MM
          " 【一顆，經試射】，均具殺傷力，此有內政部警政署刑事警察局八十九
          年九月十六日刑鑑字第一三七三七一號鑑驗通知書一紙附卷可稽（偵字第
          一八四六二號卷第四十二頁）。
        (二)被告丁○○固持有被告戊○○所有之上開比利時制式手槍，先後於八十八
          年十一月三十日、八十八年十月間某日、八十九年五月十四日，在台北縣
          三峽鎮○○路一一四之十一號、新竹市古雅山上、台北縣永和市○○路九
          十四號四樓等處犯強盜案，經台灣板橋地方法院於九十年八月九日，以八
          十九年度訴字第一五七八號強盜等案判處罪刑在案，被告丁○○提起上訴
          ，現另案審理中，有判決書附卷可稽（原審卷第二五一頁至第二六一頁）
          ，惟被告丁○○於原審供稱：「（做案時如何取得九０手槍？）已忘記行
          搶前龍何時將九０手槍交給我，行搶後放在黃昆財的ＢＭＷ車上，龍在舞
          廳用槍後，我就沒再拿這支槍，一直到五月十四日前一天，龍才又把九０
          手槍交給我，搶了養鴿場之後，後來有把槍還他，何時還已忘記。」、「
          （九月十五日，龍為何又將九０手槍交給你？）應該是當天凌晨交給我，
          地點已經忘記，因為龍當天穿運動褲，不方便帶槍。」（原審卷第十八頁
          ）；被告戊○○於原審亦供稱：「為何丁○○以上幾個案件均有持九０手
          槍犯案？）我們每次要作案前，我才交給他，用完就還我。」、「（八十
          九年九月十五日，為何將九０手槍及子彈交給丁○○？）當天我穿運動褲
          ，不方便帶槍彈，我們二人要從我在台北市○○○路的居所出門前，請他
          放在身上，委託他保管。」（原審卷第四十九頁），由是觀之，被告陳清
          龍於八十九年五月十四日所犯強盜案後，已將該比利時制式手槍交還被告
          戊○○，此時被告丁○○已不再持有該把手槍，迄數月後之八十九年九月
          十五日，被告戊○○因穿著運動服，不方便持有槍彈，始將前開槍枝、子
          彈委託被告丁○○保管，而被告丁○○將之藏放身上而未經許可，寄藏槍
          枝、子彈，顯係另行起意，與其前開之持有槍枝、子彈間，並無實質上或
          裁判上一罪之關係，被告此部分之辯解，不足採信，其未經許可，寄藏手
          槍、子彈犯行亦堪認定。
參、核被告戊○○所為，係犯刑法第二百七十一條第一項之殺人罪。被告丁○○所為
    ，係犯槍砲彈藥刀械管制條例第七條第四項之未經許可，寄藏手槍罪、同條例第
    十二條第四項之未經許可寄藏子彈罪，及刑法第三百二十條第一項之竊盜、同法
    第二百十六條、第二百十二條之行使偽造特種文書罪、同法第二百十七條第一項
    之偽造署押等罪。被告丁○○偽造特種文書之低度犯行，為其行使偽造特種文書
    之犯行所吸收，不另論罪（其就偽造特種文書犯罪部分，雖與前開四十歲左右男
    子間，有犯意聯絡及行為分擔，仍毋庸另論以刑法第二十八條之共同正犯）。被
    告丁○○基於單一偽造署押之犯罪決意，於緊密之時間內，接續於台北市政府警
    察局中山分局長春路派出所八十九年九月十五日夜間十時二十分偵訊筆錄上偽造
    「陳明雄」之署押一枚、指印九枚，並侵害相同法益，為接續犯，僅成立單一之
    偽造署押罪。被告丁○○以一行為同時觸犯未經許可，寄藏手槍及未經許可寄藏
    子彈二罪名，為想像競合犯，應依刑法第五十五條之規定，從一重之未經許可，
    寄藏手槍罪處斷。被告丁○○上開竊盜犯行，係其遂行前揭偽造特種文書進而行
    使偽造特種文書犯罪之方法，該行使偽造特種文書之犯行，又係其遂行前開偽造
    署押犯罪之手段，三者間有方法、結果之關係，屬牽連犯（公訴人認被告丁○○
    所犯行使偽造特種文書及偽造署押二罪間，犯意各別，應分論併罰部分，尚有未
    洽），應依刑法第五十五條之規定，從一重之竊盜罪處斷。被告丁○○上揭竊盜
    犯行雖未據檢察官起訴，然與其經起訴之行使偽造特種文書及偽造署押罪間，有
    牽連犯之裁判上一罪關係，為起訴效力所及，本院自應併予審究。被告丁○○所
    犯未經許可，寄藏手槍及竊盜二罪間，犯意各別，罪名不同，應分論併罰。
肆、原審以被告戊○○、丁○○罪證明確，依槍砲彈藥刀械管制條例第七條第四項、
    第十二條第四項，刑法第十一條前段、第二百七十一條第一項、第三百二十條第
    一項、第二百十六條、第二百十二條、第二百十七條第一項、第五十五條、第五
    十一條第五款、第三十七條第一項、第四十二條第二項、第三十八條第一項第一
    款、第二款、第二百十九條，罰金罰鍰提高標準條例第一條前段、第二條，現行
    法規所定貨幣單位折算新臺幣條例第二條規定，並於審酌被告戊○○原係被害人
    張耀華之好友，與被害人平日之關係良好，竟僅因口角爭執，即持槍朝被害人之
    後腦射擊，犯罪之動機、目的均屬惡劣，犯罪手段亦屬冷酷，且於案發後不僅逃
    避司法追訴，猶持槍四處犯案，犯罪後之態度亦極為惡劣，及其品行、智識程度
    、犯罪所生危害等一切情狀，判處其無期徒刑，褫奪公權終身，以資懲儆。被告
    丁○○寄藏扣案比利時手槍及子彈之時間，尚非長久，及其犯罪之動機、目的，
    所生危害，犯罪後坦承不諱，態度尚稱良好等一切情狀，認為檢察官求處有期徒
    刑六年，略嫌過重，爰就其所犯寄藏手槍部分，量處有期徒刑五年二月（槍砲彈
    藥刀械管制條例第十九條有關強制工作之規定，已於九十年十一月十四日公布刪
    除，原審未及適用，應予補正），就其所犯竊盜部分量，量處有期徒刑五月，並
    定其應執行有期徒刑五年六月，且就併科處罰金部分，諭知易服勞役之折算標準
    。原審並以附表一之(一)、(二)，暨附表二之(一)、(二)所示之槍枝、子彈，屬違禁物，
    應依刑法第三十八條第一項第一款之規定沒收之（被告戊○○擊發之口徑9MM制
    式半自動手槍彈殼、彈頭各一，及北市政府警察局鑑定過程中試射之口徑9MM制
    式半自動手槍子彈三顆，已不具殺傷力，均不另為沒收之諭知）；附表三之(一)所
    示偽造之國民身分證，係被告丁○○所有，供其犯罪所用之物，應依刑法第三十
    八條第一項第二款之規定，宣告沒收；附表三之(二)所示之署押、指印部分，因被
    告丁○○除偽造「陳明雄」之署押一枚外，另按捺其本人之指印九枚，因該指印
    同為代表被冒用者之姓名，作用及效力與署押無異，且簽名與捺印，係同出於一
    個偽造署押之犯意，是其所按指印雖為自己所有，要屬同一偽造署押之犯行，該
    偽造之「陳明雄」署押一枚及偽造之指印九枚，自均應依刑法第二百十九條之規
    定，宣告沒收。原審又以：公訴意旨雖認被告戊○○前開持有扣案比利時制式手
    槍及子彈之行為，另犯槍砲彈藥刀械管制條例第七條第四項之非法持有手槍及同
    條例第十二條第四項之非法持有子彈罪。惟按同一案件繫屬於有管轄權之數法院
    者，由繫屬在先之法院審判之，刑事訴訟法第八條前段定有明文。而案件依刑事
    訴訟法第八條之規定不得為審判者，應諭知不受理之判決，同法第三百零三條第
    七款亦定有明文。經查：被告戊○○早於本案八十九年十一月十三日起訴而繫屬
    原審之前，即於同年七月二十七日，因上開八十九年二月二十日之持槍強盜犯行
    ，經台灣板橋地方法院檢察署檢察官以八十九年度偵字第一００三二號偵查起訴
    ，並由台灣板橋地方法院以八十九年度訴字第一五七八號，判處其持有手槍部分
    有期徒刑七年、併科罰金新台幣二十萬元，應於刑之執行完畢或赦免後令入勞動
    場所強制工作三年，強盜部分有期徒刑十年，應執行有期徒刑十四年、併科罰金
    二十萬元，應於刑之執行完畢或赦免後令入勞動場所強制工作三年等情，此有台
    灣台北地方法院檢察署八十九年十一月十日北檢銘成八十九偵一八四六二字第九
    三一二號函、台灣高等法院檢察署刑案紀錄簡覆表、台灣板橋地方法院檢察署八
    十九年度偵字第一００三二號起訴書、台灣板橋地方法院八十九年度訴字第一五
    七八號判決書等各一件附卷足稽。本件被告戊○○經起訴非法持有扣案比利時制
    式手槍及子彈之時間（即八十八年十一月三十日迄八十九年九月十五日），與其
    前為台灣板橋地方法院檢察署檢察官所起訴，於八十九年二月二十日非法持有手
    槍、子彈之時間互相重疊，所犯罪名並均為槍砲彈藥刀械管制條例第七條第四項
    之非法持有手槍及同條例第十二條第四項之非法持有子彈罪，本件被告戊○○經
    起訴之非法持有手槍、子彈犯行，與其前經台灣板橋地方法院檢察署檢察官起訴
    之非法持有手槍、子彈犯行間，自係基於概括之犯意所為，而具有連續犯之裁判
    上一罪關係。從而被告戊○○此部份犯罪，應由繫屬在先之台灣板橋地方法院審
    判之（事實上，台灣板橋地方法院八十九年度訴字第一五七八號判決，並確已將
    被告戊○○此部份犯罪事實一併論處，有該判決一件在卷足稽），揆諸前揭規定
    ，本應就此諭知不受理之判決，惟因檢察官係以被告戊○○此部份犯罪，與其經
    起訴之殺人犯行間，有牽連犯之裁判上一罪關係而一併起訴，爰不另為不受理之
    諭知。經核原判決認事用法，並無不合，量刑亦屬妥適，被告戊○○、丁○○上
    訴意旨猶執前詞，指摘原判決不當，請求將原判決撤銷改判云云，為無理由，應
    予駁回。
據上論斷，應依刑事訴訟法第三百六十八條，判決如主文。
本案經檢察官吳慎志到庭執行職務。
中      華      民      國      九十一      年      五      月    十    日
                              臺灣高等法院刑事第二十四庭
                                  審判長法  官  陳  貽  男
                                        法  官  王  炳  梁
                                        法  官  李  世  貴
右正本證明與原本無異。
殺人暨未經許可寄藏手槍部分如不服本判決應於收受送達後十日內向本院提出上訴書
狀，其未敘述上訴之理由者並得於提起上訴後十日內向本院補提理由書（均須按他造
當事人之人數附繕本）。
                                        書記官  魏  汝  萍
中      華      民      國      九十一      年      五      月    十    日
附表一：
  (一)扣案比利時FN  HERSTAL廠製BROWNING型制式口徑9MM半自動手槍壹枝（槍枝管制
    編號0000000000）。
  (二)於EW─０八二七號自小客車內扣得之口徑9MM制式半自動手槍子彈壹顆。
附表二：
  (一)扣案之比利時FN  HERSTAL廠製BROWNING型制式口徑9MM半自動手槍壹枝（槍枝管
    制編號0000000000）。
  (二)丁○○身上查獲之口徑 9MM制式半自動手槍子彈壹拾玖顆（另參顆經台北市整府
    警察局試射）。
附表三：
  (一)偽造之「陳明雄」國民身分證壹枚。
  (二)台北市政府警察局中山分局長春路派出所八十九年九月十五日夜間十時二十分偵
    訊筆錄上偽造之「陳明雄」署押壹枚、指印玖枚。
附附錄本判決論罪科刑法條：
槍砲彈藥管理條例第七條
  未經許可，製造、販賣或運輸火砲、肩射武器、機關槍、衝鋒槍、卡柄槍、自動步
  槍、普通步槍、馬槍、手槍或各類砲彈、炸彈、爆裂物者，處死刑、無期徒刑或七
  年以上有期徒刑；處徒刑者，併科新台幣三千萬元以下罰金。
  未經許可，轉讓、出租或出借前項所列槍砲、彈藥者，處無期徒刑或五年以上有期
  徒刑，併科新台幣一千萬元以下罰金。
  意圖供自或他人犯罪之用。而犯前二項之者，處死刑或無期徒刑；處徒刑者，併科
  新台幣五千萬元以下罰金。
  未經許可，持有、寄藏或意圖販賣而陳列第一項所列槍砲、彈藥者，處五年以上有
  期徒刑，併科新台幣一千萬元以下罰金。
  第一項至第三項之未遂犯罰之。
槍砲彈藥刀械管制條例第十二條
  未經許可，製造、販賣或運輸子彈者，處一年以上七年以下有期徒刑，併科新台幣
  五百萬元以下罰金。
  未經許可，轉讓、出租或出借子彈者，處六月以上五年以下有期徒刑，併科新台幣
  三百萬元以下罰金。
  意圖供自己或他人犯罪之用，而犯前二項之罪者，處三年以上十年以下有期徒刑，
  併科新台幣七百萬元以下罰金。
  未經許可，持有、寄藏或意圖販賣而陳列子彈者，處五年以下有期徒刑，併科新台
  幣三百萬元以下罰金。
  第一項至第三項之未遂犯罰之。
刑法第三百二十條
  意圖為自己或第三人不法之所有，而竊取他人之動產者，為竊盜罪，處五年以下有
  期徒刑、拘役或五百元以下罰金。
  意圖為自己或第三人不法之利益，而竊佔他人之不動產者，依前項之規定處斷。
  前二項之未遂犯罰之。
刑法第二百十二條
  偽造、變造護照、旅券、免許證、特許證及關於品行、能力、服務或其他相類之證
  書、介紹書，足以生損害於公眾或他人者，處一年以下有期徒刑、拘役或三百元以
  下罰金。
刑法第二百十六條
  行使第二百十條至第二百十五條之文書者，依偽造、變造文書或登載不實事項或使
  登載不實事項之規定處斷。
刑法第二百十七條
  偽造印章、印文或署押，足以生損害於公眾或他人者，處三年以下有期徒刑。
  盜用印章、印文或署押，足以生損害於公眾或他人者，亦同。
